【裁判字號】    97,交易,39
【裁判日期】    970306
【裁判案由】    過失致死
【裁判全文】
臺灣臺北地方法院刑事判決              97年度交易字第39號
    公  訴  人  臺灣臺北地方法院檢察署檢察官
    被      告  甲○○
上列被告因過失致死案件，經檢察官聲請以簡易判決處刑（九十
六年度偵字第一八六二九號），本院認不宜以簡易判決處刑，改
依通常程序審理，判決如下：
    主  文
甲○○因過失致人於死，處有期徒刑參月，如易科罰金，以新臺
幣壹仟元折算壹日，緩刑貳年。
    事  實
一、甲○○於民國九十六年八月十五日零時四十四分許，騎乘腳
    踏車，沿臺北市萬華區○○○路○段第三車道近第四車道處
    ，由西往東方向行駛，途經和平西路一二二號、即臺北市政
    府警察局萬華分局康定派出所前，明知依道路交通安全規則
    第一百十九條第一項規定，腳踏車應保持反光裝置之安全設
    備之良好與完整，始得於道路上騎乘，而依當時情況亦無不
    能注意之情事，仍疏於注意，而未依規定裝置反光裝置，適
    有蔡尚蒲駕駛車牌號碼ＢＢＩ─七九五號重型機車，自其後
    方同向行駛而來，亦疏於注意車前狀況，未發覺甲○○騎乘
    腳踏車行駛在前，而自後方追撞，致甲○○與蔡尚蒲均人車
    倒地，甲○○並受有坐骨神經疼痛、右小腿撕裂傷之傷害，
    蔡尚蒲則受有頭部外傷、顱內出血等傷害。甲○○肇事後，
    於有偵查權限機關發覺其犯罪前，即在現場向前來處理車禍
    事宜之警員自首。而蔡尚蒲經送醫後，延至九十六年八月二
    十六日八時三十二分許不治死亡。
二、案經臺北市政府警察局萬華分局報請臺灣臺北地方法院檢察
    署檢察官偵查聲請以簡易判決處刑，本院認不宜以簡易判決
    處刑，改依通常程序審理。
    理  由
一、按被告以外之人於審判外之言詞或書面陳述，除法律有規定
    者外，不得作為證據，刑事訴訟法第一百五十九條第一項定
    有明文；復按被告以外之人於審判外之陳述，雖不符前四條
    之規定，而經當事人於審判程序同意作為證據，法院審酌該
    言詞陳述或書面陳述作成時之情況，認為適當者，亦得為證
    據；當事人、代理人或辯護人於法院調查證據時，知有第一
    百五十九條第一項不得為證據之情形，而未於言詞辯論終結
    前聲明異議者，視為有前項之同意；同法第一百五十九條之
    五規定甚明。本案據以認定被告甲○○犯罪事實之證據，部
    分屬於傳聞證據，惟因被告及公訴人於本院言詞辯論終結前
    ，均未對於證據能力聲明異議，依刑事訴訟法第一百五十九
    條之五第一項、第二項規定，視為同意上開證據具備證據能
    力；本院審酌該等傳聞證據作成之情況，亦無違法或不當情
    事，因而認為適當，故該等傳聞證據均具備證據能力而得作
    為證據，合先敘明。
二、前揭犯罪事實，業據被告甲○○於檢察官訊問及本院審理時
    均坦承不諱，並有道路交通事故現場圖、道路交通事故調查
    報告表（一）（二）、補充資料表、車禍現場照片二十一紙
    、臺北市立聯合醫院九十六年八月十六日診斷證明書、國立
    台灣大學醫學院附設醫院九十六年八月二十六日診斷證明書
    、相驗屍體證明書等件附卷可證，足認被告任意性自白核與
    事實相符。又本次道路交通事故，經檢察官送請臺北市車輛
    行車事故鑑定委員會鑑定結果，認定蔡尚蒲騎乘機車未注意
    車前狀況、被告未依規定裝置反光裝置均為肇事原因之一，
    此有上開委員會於九十六年十一月八日所出具之鑑定意見書
    一份在卷可證。綜上，本件事證明確，被告過失致人於死之
    犯行堪以認定，應依法論科。
三、核被告所為，係犯刑法第二百七十六條第一項過失致死罪。
    又被告肇事後，於其犯行未為有偵查權限之機關發覺前，即
    向前來處理車禍事宜之警員承認肇事，此有臺北市○○○○
    ○道路交通事故肇事人自首情形紀錄表一紙在卷可憑，被告
    嗣亦未逃避偵審，合於自首之要件，爰依刑法第六十二條前
    段規定，減輕其刑。爰審酌被告犯後坦承犯行，非無悔意，
    犯後態度良好，兼衡被告之品行、智識程度等一切情狀，量
    處如主文所示之刑，並諭知易科罰金之折算標準。另被告前
    雖曾因故意犯罪而受有期徒刑以上刑之宣告，惟於執行完畢
    後，五年以內未曾因故意而受有期徒刑以上刑之宣告，此有
    臺灣高等法院被告前案紀錄表一份在卷可稽，經此偵審程序
    ，當知所警惕，信無再犯之虞，被害人蔡尚蒲之父親乙○○
    亦於偵查中表示不願提出告訴，並同意給予被告緩刑，公訴
    人於本院審理時亦請求給予被告緩刑之自新機會，本院因認
    對被告所宣告之刑，以暫不執行為適當，爰併予宣告緩刑二
    年，以啟自新。
據上論斷，依刑事訴訟法第二百八十四條之一、第二百九十九條
第一項前段，刑法第二百七十六條第一項、第六十二條前段、第
四十一條第一項前段、第七十四條第一項第二款，刑法施行法第
一條之一第一項、第二項前段，判決如主文。
本案經檢察官王志超到庭執行職務。
中    華    民    國    97    年    3     月    6     日
                    刑事第一庭  法  官  劉素如
上正本證明與原本無異。
如不服本判決，應於判決送達後10日內向本院提出上訴狀 (應抄
附繕本)。
                                書記官  陳育君
中    華    民    國    97    年    3     月    6     日
附錄本案論罪法條
中華民國刑法第276 條
因過失致人於死者，處2 年以下有期徒刑、拘役或2 千元以下罰
金。
從事業務之人，因業務上之過失犯前項之罪者，處5 年以下有期
徒刑或拘役，得併科3 千元以下罰金。


司法院資訊處製作；財團法人民間司法改革基金會備份。
